臺灣屏東地方法院刑事判決　　　　　　　 94年度訴字第309號
公　訴　人　臺灣屏東地方法院檢察署檢察官
被　　　告　甲○○
指定辯護人　本院公設辯護人　乙○○
上列被告因殺人未遂等案件，經檢察官提起公訴（93年度偵字第
6218號），本院判決如下：
    主  文
甲○○殺人，未遂，處有期徒刑陸年，禠奪公權年。扣案之鋼
刀壹把，沒收。
    事  實
一、甲○○於民國93年12月12日15時10分許，在屏東縣枋寮鄉○○村○○○ 路5 號丁○○住家斜前方某麵攤，與丁○○、戊○○及甲○○之堂弟李佳揚飲酒用餐，席畢因丁○○等人要
    求甲○○付帳，甲○○不肯，並拿起酒杯便朝李佳揚身上潑
    去，丁○○遂與甲○○發生爭執並互相毆打對方（傷害部分
    均未據告訴），戊○○見狀上前欲拉開丁○○與甲○○，甲○○在混亂中認戊○○、丁○○、李佳揚對其有圍毆之行為
    ，遂心有未甘而返回其位於屏東縣枋寮鄉○○○路59 號住處
    ，取出其所有置放在家中供觀賞用全長49公分之鋼刀1 把，
    將之藏放在左側腰後以資掩飾，於同日15時50分許至丁○○
    上開住處門前，大喊「瑞仔，你給我出來」，戊○○遂步至
    門口詢問甲○○來意，詎甲○○竟基於殺人之故意，推開丁○○住處大門進入客廳後，即將預藏在左側腰後之鋼刀拔出
    ，往戊○○頭部砍落，戊○○情急之下以右手抵擋，該鋼刀
    乃順勢砍中其頭部及右手前臂，甲○○繼又持該鋼刀朝戊○○之右大腿、右腹部各砍1 刀、左腰部砍2 刀，致被害人受
    有右前手臂13公分乘5 公分之深部刀傷合併尺骨骨折及神經
    血管肌腱損傷、右大腿15公分乘3 公分之深部刀傷合併肌肉
    肌腱斷裂、右腹7 公分乘1 公分、深度0.5 公分之刀傷、頭
    部0.2 公分深之刀傷、左腰6 乘2 公分及8 乘2 公分，深度
    均為0.3 公分之刀傷等傷害，適時，正在家中如廁之丁○○
    聽聞妻子丙○○之呼喊，旋即衝出廁所並大聲斥喝「龍仔，
    你在做什麼」，甲○○見狀乃攜刀匆匆離去，戊○○隨即步
    出丁○○家中，惟因失血過多體力不支倒在戊○○家門前，
    丁○○見戊○○之右手臂幾乎斷掉，即要其妻丙○○拿大浴
    巾供戊○○包紮，嗣戊○○經女友緊急送往屏東縣枋寮醫院
    及轉送高雄縣財團法人義大醫院（下稱「義大醫院」）救治
    ，始幸免於死。嗣甲○○於同日16時35分許，在屏東縣枋寮
    鄉○○○ 路旁空地為警查獲，並扣得其所有供砍殺戊○○所
    用之鋼刀1 把。
二、案經戊○○訴由屏東縣警察局枋寮分局報請臺灣屏東地方法
    院檢察署檢察官偵查起訴。
    理　由
一、訊據被告甲○○固坦承有於上述時、地，酒後與被害人戊○○、丁○○、李佳揚等人起爭執，並返家持鋼刀1 把將被害
    人砍傷之事實，惟矢口否認有何殺人之故意，辯稱：「我是
    被丁○○等人打得失去理智了，我不知道拿刀子要做什麼，
    是戊○○衝出來打我，我們有發生扭打，刀子是不小心劃到
    的，我沒有殺人之故意」云云。經查：
（一）上開事實，業據證人即被害人戊○○於本院審理時具結證
      述：「本來是在丁○○家前面和被告及一些朋友喝酒，為
      了付酒錢而發生口角，被告就與丁○○打起來，我把丁○○拉開並叫他們不要打架，後來丁○○太太叫我進去問為
      何會打架，沒多久，被告就進來喊說『瑞仔，你給我出來
      』，我就開門問被告說『龍仔，你要做何事』，被告推開
      門就砍過來，我以為被告是拿木棍打我，我就用手去擋，
      後來被告又繼續砍我的右大腿、腹部，被告往我身上猛砍
      ；這些事都是在屋裡面發生的；後來丁○○出來叫一聲『
      龍仔，你在做什麼』，被告才跑掉，被告跑掉之後，我就
      走出來躺在丁○○家門前路邊，剛開始我不知道我手斷，
      後來我的同居人帶我去醫院，但是醫院說傷太重不收，叫
      我去榮總，我同居人就叫救護車」等語甚詳（見本院卷第
      40頁），核與證人丙○○於偵查中具結證稱：「當時我看
      到戊○○去開門，並問甲○○要做什麼，甲○○沒有說什
      麼，一進來就持刀砍向戊○○，並連砍好幾刀，第1 刀戊○○用手去擋，就砍到手和頭，後來又砍了4 或5 刀，砍
      到大腿和肚子，肚子是用砍的或捅的我不知道，他們2 人
      後來又砍打到院子去，我叫我老公趕快出去並報警，我老
      公拿浴巾去包戊○○的手，把他扶到房子房邊的階梯坐著
      ，並叫他女友載他去枋寮醫院」等語（見偵卷第14頁）及
      於本院審理時具結證稱：「當時我在問戊○○為何丁○○
      會與被告發生口角，講到一半，被告從他家中走過來，被
      告把刀藏在後面，我們沒有看到，以為被告是空手來，後
      來戊○○就說要去問被告來做何事，被告一進來什麼話也
      沒有說就一直砍，先從頭的方向由上往下砍，戊○○就用
      手擋，我跟被告說『龍仔，不可以殺人』，但被告好像失
      去理智一直的砍，我就大聲叫我先生趕快出來，後來我先
      生出來後，他們已經打到外面的涼亭，之後戊○○全身是
      血的倒在涼亭，滿地都是血，被告看到我先生出來，拿了
      刀就跑掉了，我先生再叫我去拿大浴巾給戊○○包紮，再
      叫戊○○的女朋友送戊○○去醫院」等語（見本院卷第43
      頁）、證人丁○○於本院審理時具結證稱：「我在在案發
      前有與被告發生衝突打架，當時戊○○在場，還把我們拉
      開；戊○○被砍傷當時我在洗手間，我聽到我老婆在叫我
      快出來，我就趕快出來，之後被告就跑掉了，整個客廳都
      是血；我出來後有看到被告，被告看到我就跑掉；我出來
      有大聲叫被告的名字，但他就已經跑掉了；被告跑掉後手
      上拿著刀」等語（見本院卷第第45頁至第47頁）大致相符
      ，此外，復有鋼刀1 把扣案及義大醫院93年12月20日診斷
      證明書、枋寮醫院94年1 月3 日枋醫字第001 號函檢附之
      該院急診病歷、義大醫院94年1 月10日義醫字第09400008
      函檢附之病歷資料、義大醫院94年6 月23日義醫字第0940
      0494號函各1 件在卷可證。是以，被告確有於上述時、地
      ，持鋼刀連砍被害人5 刀，致被害人受有上述傷害，及被
      告係見到證人丁○○後，方停止砍殺動作而攜刀匆匆離去
      之事實，應可認定。至證人丙○○雖證稱：被告與被害人
      2 人有扭打至屋外云云，惟被害人係遭被告於丁○○屋內
      持鋼刀猛砍5 刀的事實，業據被害人證述甚明，已如前述
      ，而被害人係本案直接受害之人，對當時遭砍殺之情形自
      最為清楚，且被害人既係遭被告連砍數刀，則被害人理應
      會邊跑邊抵抗，以躲避被告之砍殺，故衡之當時情況，必
      定相當混亂，而證人丙○○當時雖係在場目擊，然在此等
      混亂之情形下，難免對於細節部分記憶有誤或有誤會之可
      能，故就此部分應以被害人之證述可採，是以，被害人係
      在證人丁○○屋內遭被告連砍5 刀，應無疑義。
（二）按刑法上殺人未遂罪與傷害罪之區別，應視加害人有無殺
      意以為斷，被害人所受傷害程度，雖不能據以認定有無殺
      意之唯一標準，但加害人下手情形如何，於審究犯意方面
      ，仍不失為重要參考資料（最高法院92年度台上2520號判
      決參照）。而頭部、腹部、腰部均為人體之要害，且屬極
      為脆弱之部位，如持刀砍殺，當有致死之虞，此為一般人
      所週知之事，而被告竟持鋼刀連續砍向被害人之頭部、腹
      部、腰部、大腿等部位，致被害人受有右前手臂13公分乘
      5 公分之深部刀傷合併尺骨骨折及神經血管肌腱損傷、右
      大腿15公分乘3 公分之深部刀傷合併肌肉肌腱斷裂、右腹
      7 公分乘1 公分、深度0.5 公分之刀傷、頭部0.2 公分深
      之刀傷、左腰6 乘2 公分及8 乘2 公分，深度均為0.3 公
      分之刀傷等傷害，是本件依被告砍殺行為過程及下手部位
      、力道、造成之傷勢等情觀之，足認被告下手時確有殺人
      之故意甚明。
（三）雖被告辯稱：係被害人衝出來打伊，與被害人發生扭打才
      劃到被害人，沒有殺人之故意云云。惟查，被告一見到被
      害人即推門入內並持刀連砍被害人5 刀之事實，業據被害
      人及證人丙○○證述甚詳，已如前述，且觀之卷附現場照
      片，證人丁○○住處客廳地上、牆壁均有血液噴濺之痕跡
      ，依此，倘被告並未進入丁○○住處砍殺被害人，何以該
      客廳會留有被害人之血跡，是被告辯稱：伊未進入丁○○
      家中，係被害人看到伊就衝出來打伊云云，顯與事實不符
      ，不可採信。再查，被告見到被害人後，第1 刀即往被害
      人頭部砍落，係被害人以右手抵擋，被告所持鋼刀方僅劃
      過被害人頭部，造成頭部0.2 公分深之傷害，而徵之被害
      人右前手臂係受有13公分乘5 公分之深部刀傷合併尺骨骨
      折及神經血管肌腱損傷，其傷勢甚為嚴重，足見被告當時
      下手之重，是倘該刀直接落至被害人頭部，其後果實不堪
      設想，且被告持刀砍中被害人頭部及右前手臂後，並未停
      止砍殺之動作，反而繼續持刀砍向被害人腹部、腰部等重
      要部分，係見到證人丁○○出來後方攜刀匆匆離去，是依
      上情綜合以觀，若謂被告無殺人故意，熟人能信？被告辯
      稱：伊係與被害人發生扭打才會劃到被害人，並無殺人之
      故意云云，應屬卸責之詞，尚難採信。
（四）辯護人雖又稱：被告與被害人事前並無重大仇怨糾葛，而
      被告尋仇的對象係證人丁○○而非被害人，是被告應無殺
      害被害人之犯意，又倘被告有殺害被害人之故意，其大可
      以「刺」的方式為之，且據枋寮醫院94年枋醫字第001 號
      函之記載，可知被害人較嚴重之傷勢均非在致命處，均足
      認被告無殺害被害人之犯意云云。惟查，被告係因與被害
      人等人酒後發生爭執並遭毆打後，因氣不過才會返回家中
      持鋼刀1 把前去丁○○家砍傷被害人之情，迭據被告於警
      詢、偵查中及本院審理時供述甚明（見警卷第4 頁至第7
      頁、偵卷第5 頁至第6 頁、本院卷第14頁），且訊之被告
      亦2 度供稱：被害人有與丁○○等人共同毆打伊等語（見
      本院卷第42頁第50頁），足見被告當時係基於報復之動機
      而在盛怒下行兇，且其主觀上既已認定被害人有參與圍毆
      之行為，自會將被害人列為尋仇報復之對象，否則，被告
      不會一見到被害人即持刀猛往被害人頭部砍去，況是否有
      殺人之故意，本應以加害人有無殺意為斷，不能因加害人
      與被害人素不相識，原無宿怨，即遽認被告無殺人之故意
      （最高法院51年台上字第1291號判決參照）。再者，扣案
      之鋼刀重量達574 公克、刀刃長35.1公分、刀柄長14.5公
      分、刀寬6.1 至6.2 公分左右、刀鋒銳利等情，業據公訴
      人勘驗屬實，製有勘驗筆錄及勘驗照片7 幀在卷可佐（見
      本院卷第20頁至第24頁），是該鋼刀全長達49公分，至長
      且寬，與通常之水果刀不同，是依人體功學言之，一般人
      如欲持此鋼刀攻擊他人，當會以揮砍之方式為之，較能使
      用自如，尚不會如同使用水果刀般，係以刺之方式為之。
      至枋寮醫院94年枋醫字第001 號函固記載：「病患戊○○
      於93年12月12日因刀傷到本院救治，其中右手及右大腿之
      刀傷勢較為嚴重」等語，惟被害人係為抵擋並避免被告攻
      擊其頭部，方會肇致其右手臂受有嚴重傷勢之情，已如前
      述，自不能以事後被害人頭部並未受有嚴重之傷害結果，
      即遽為論斷被告並非針對被害人要害下手，況枋寮醫院上
      開函文亦載明：「被害傷口深且大量出血，有生命危險，
      所以在急診室包紮傷口止血，併給予大量輸血液且立即轉
      送至高雄榮民醫院（實則轉送至義大醫院）做進一步治療
      及手術．．．」等語（見偵卷第17頁），亦足認被害人於
      送醫當時確實有大量失血，而有生命危險之虞。職是，辯
      護人上開所辯，均與事實有違，委不足採。
（五）綜上各情觀之，本件事證明確，被告犯行堪予認定。
二、核被告所為，係犯刑法第271條第2項、第1項之殺人未遂罪。
    被告已著手於殺人行為之實行而尚未發生死亡之結果，為未
    遂犯，爰依刑法第26條前段之規定減輕其刑。茲審酌被告已
    有傷害之前科素行、智識程度不高、生活狀況非佳、僅因酒
    錢細故起爭執，即持鋼刀對同村之被害人行兇，並造成被害
    人嚴重之傷害、雖已以新台幣11萬元與被害人達成民事和解
    ，惟迄未取得被害人之原諒且飾詞否認冀圖卸責之犯後態度
    等一切情狀，量處如主文所示之刑，並依其犯罪之性質認有
    褫奪公權之必要，併宣告褫奪公權3 年。另扣案之鋼刀1 把
    ，係被告所有供犯其砍殺被害人所用之物，業據其供明在卷
    ，爰依刑法第38條第1 項第2 款規定，宣告沒收。
據上論斷, 應依刑事訴訟法第299 條第1 項前段，刑法第271 條
第2 項、第1 項、第26條前段、第37條第2 項、第38條第1 項第
2款 ，判決如主文。
本案經檢察官黃莉琄到庭執行職務。
中　　華　　民　　國　　94　　年　　8 　　月　　10　　日
                  刑事第二庭    審判長  法  官
                                        法  官
                                        法  官
以上正本證明與原本無異。
如不服本判決應於收受本判決送達後十日內向本院提出上訴書狀
，其未敘述上訴理由者，並得於提起上訴後十日內向本院補提理
由書狀（均須按他造當事人之人數附繕本）「切勿逕送上級法院
」
中　　華　　民　　國　　94　　年　　8 　　月　　10　　日
                                        書記官
附錄本案論罪科刑法條
刑法第271條：
殺人者，處死刑、無期徒刑或 10 年以上有期徒刑。
前項之未遂犯罰之。
預備犯第 1 項之罪者，處 2 年以下有期徒刑。
